臺灣臺中地方法院民事判決
110年度中簡字第1775號
原      告  徐文財  



被      告  廖國淵  


上列被告因竊盜案件（108 年度易字第3771號），經原告提起刑
事附帶民事訴訟請求賠償損害（109 年度附民字第1069號），由
本院刑事庭裁定移送前來，本院於民國110年10月27日言詞辯論
終結，判決如下：
　　主　　　文
被告應給付原告新臺幣肆拾貳萬元，及自民國一○九年十二月二
日起至清償日止，按週年利率百分之五計算之利息。
本判決得假執行。
    事實及理由
壹、兩造爭執要旨：　　　　
  一、原告主張：被告為址設臺中市○○區○○路0 段000 巷000弄0
      0號莆詰實業有限公司（下稱莆詰公司）之負責人，於民
      國101年10月間，委由訴外人林彰彪向原告借款新臺幣（
      下同）471,000元。嗣於107 年12月31日因原告向被告催
      償，被告方偕同訴外人陳志銘，在莆詰公司與原告協議，
      由被告簽發如附表所示面額均為30,000元之本票共16紙予
      原告，約定廖國淵每月清償30,000元，原告即返還本票1 
      張予被告，原告為免麻煩而於108 年1 月29日將上開本票
      交予訴外人陳志銘保管，委託訴外人陳志銘於其確認業已
      收受被告清償款項並通知訴外人陳志銘後，由訴外人陳志
      銘交付該月本票1 張予被告。後訴外人陳志銘於被告清償
      2 期債務，返還如附表編號1 、2 所示本票予被告，被告
      遂知悉本票為訴外人陳志銘保管，竟意圖為自己不法之所
      有，基於竊盜之犯意，於108 年2 月底至108 年3 月初間
      某日，在莆詰公司，徒手竊取訴外人陳志銘放置在莆詰公
      司辦公室如附表編號3 至16所示之本票共14張（下稱系爭
      本票）。嗣於108 年3 月20日，被告未依約償還30,000元
      ，原告向訴外人陳志銘索取本票，始察覺本票14張遭竊。
      為此，爰依侵權行為之法律關係提起本訴等語，並聲明：
      被告應給付原告420,000元，及自起訴狀繕本送達翌日起
      至清償日止，按週年利率5 ％計算之利息。
　二、被告答辯：附表編號3至16所示之本票均已不在其手上，
      其向原告借款是透過訴外人林章彪，款項全部匯入莆詰公
      司帳戶，有部分是訴外人林章彪拿去用，其並未取得借款
      ，且其當時已非莆詰公司之負責人。並聲明：原告之訴駁
      回。
參、得心證之理由：
  一、按刑事訴訟判決所認定之事實，固非當然有拘束民事訴訟
      判決之效力，但民事法院調查刑事訴訟原有之證據，而斟
      酌其結果以判斷事實之真偽，並於判決內記明其得心證之
      理由，即非法所不許（最高法院67年台上字第2674號及49
      年台上字第929 號民事裁判要旨參照），是本院自得調查
      刑事訴訟中原有之證據，斟酌其結果以判斷其事實，合先
      敘明。
  二、原告主張被告於上揭時、地竊取系爭本票之事實，業經本
      院依職權調取本院108 年度易字第3771號刑事卷宗核閱屬
      實，且為被告所不爭執，堪信原告所陳上情為真正，本院
      即採為判決之基礎。
  三、按因故意或過失，不法侵害他人之權利者，負損害賠償責
      任。故意以背於善良風俗之方法，加損害於他人者亦同，
      民法第184 條第1 項定有明文。經查，附表編號3至16所
      示本票為被告簽發後交付原告，其目的係為擔保莆詰公司
      向原告借款本息之返還，此為兩造所不爭執（見本院卷第
      90、91頁），依票據法第5條第1項、第121條、第52條第1
      項規定，被告應依票據文義對原告負付款之責，原告自得
      執附表編號3至16所示本票對被告行使票據權利。惟附表
      編號3至16所示本票竟遭被告竊取，被告自承附表編號3至
      16所示本票已經不在手上等語（見本院卷第90頁），已無
      法將附表編號3至16所示本票返還原告，原告自亦無法執
      附表編號3至16所示本票對被告行使票據權利，顯然侵害
      原告之票據債權，且被告之故意竊取手段並非正當，已達
      背於善良風俗之程度，則原告依侵權行為之規定，請求被
      告賠償附表編號3至16所示票面金額之損失42萬元，洵屬
      有據。　
  四、綜上所述，原告依侵權行為之法律關係，請求被告給付42
      萬元，及自起訴狀繕本送達翌日起即109年12月2日（見附
      民卷第9頁）至清償日止，按週年利率5 ％計算之遲延利息
      ，為有理由，應予准許。
  五、本件係就民事訴訟法第427條第1項訴訟適用簡易程序所為
      被告敗訴之判決，爰依職權宣告假執行。
  六、本件事證已臻明確，兩造其餘攻擊防禦方法及舉證，核於
      判決結果不生影響，爰不一一論斷，附此敘明。
  七、本件係原告提起刑事附帶民事訴訟，經本院刑事庭依刑事
      訴訟法第504條第1項規定裁定移送前來，依同條第2項之
      規定，免納裁判費，且在本院民事庭審理期間，並未產生
      其他訴訟費用，故不生訴訟費用負擔問題，併予敘明。
中　　華　　民　　國　　110 　年　　11　　月　　10　　日
                  臺中簡易庭    法  官  林筱涵
以上為正本係照原本作成。
如不服本判決，應於送達後20日內，向本院提出上訴狀並表明上
訴理由，如於本判決宣示後送達前提起上訴者，應於判決送達後
20日內補提上訴理由書（須附繕本）。如委任律師提起上訴者，
應一併繳納上訴審裁判費。
中　　華　　民　　國　　110 　年　　11　　月　　10　　日
                                書記官  張峻偉
附表：
編號 票號 到期日 1 NO776680 108年1月20日 2 NO776681 108年2月20日 3 NO776682 108年3月20日 4 NO776683 108年4月20日 5 NO776684 108年5月20日 6 NO776685 108年6月20日 7 NO776686 108年7月20日 8 NO776687 108年8月20日 9 NO776688 108年9月20日 10 NO776689 108年10月20日 11 NO776690 108年11月20日 12 NO776691 108年12月20日 13 NO776692 109年1月20日 14 NO776693 109年2月20日 15 NO776694 109年3月20日 16 NO776695 109年4月20日